【裁判字號】    98,易緝,14
【裁判日期】    980630
【裁判案由】    贓物
【裁判全文】
臺灣高雄地方法院刑事判決              98年度易緝字第14號
公  訴  人  臺灣高雄地方法院檢察署檢察官
被      告  甲○○
上列被告因贓物案件，經檢察官提起公訴（96年度偵字第 19755
號、96年度偵字第25028 號），被告於本院審判程序中為有罪之
陳述，經合議庭裁定依簡式審判程序審理，本院判決如下：
    主  文
甲○○共同故買贓物，處有期徒刑捌月。
    事  實
一、甲○○與何汭穆（已經本院另以97年度易字第9 號判決有期
    徒刑1 年6 月，並經臺灣高等法院高雄分院以97年度上易字
    951 號判決駁回上訴確定）共同基於故買贓物之犯意聯絡，
    明知不詳姓名年籍、綽號「阿興」之成年男子所販賣之小松
    牌挖土機1 輛（機臺號碼PC200-5Z67696 ，乙○○所有，於
    民國96年7 月2 日夜間某時許，在高雄縣燕巢鄉○○路2 號
    橋旁遭竊）係來路不明之贓物，仍共同於96年7 月3 日某時
    許，在高雄縣田寮鄉田寮村某魚塭附近，以新臺幣（下同）
    40萬元之代價向「阿興」購買上開來路不明之小松牌挖土機
    1 輛，得手後將之藏放在高雄縣田寮鄉田寮村秀峰3 號附近
    山谷內以避人耳目，並意圖銷贓，雇用不知情之何明訓（何
    汭穆之胞兄，已經臺灣高等法院高雄分院以97年度上易字95
    1 號判決無罪確定）、何金樹（何汭穆之叔父，已經本院以
    97年度易字第9 號判決無罪，並經臺灣高等法院高雄分院以
    97年度上易字951 號判決駁回檢察官上訴確定）共同使用乙
    炔切割器等工具切割該挖土機零件，並將其中切割下來之駕
    駛艙先載運至高雄縣大社鄉焚化爐附近藏放。嗣於同年7 月
    6 日10時30分許，何汭穆、甲○○夥同何金樹在前揭山谷內
    以工具拆解上開小松牌挖土機零件時，為警當場查獲，並扣
    得小松牌挖土機1 臺、何汭穆所有之套筒工具箱1 箱、扳手
    工具箱1 箱及何金樹所有之乙炔切割器1 支、乙炔瓦斯桶2
    支。何明訓復於同年7 月9 日中午12時許，將前揭挖土機駕
    駛艙以42,000元之價格販賣予不知情之劉清洛（經檢察官另
    為不起訴處分），嗣經乙○○再返回前開山谷查獲現場質問
    何明訓，得知其銷贓管道在高雄縣仁武高架橋附近，乃會同
    警方於同年7 月10日上午10時30分許，在高雄縣大社鄉○○
    路421 之1 地號，查獲劉清洛持有之前開駕駛艙1 個，始悉
    上情。
二、案經高雄市政府警察局移送臺灣高雄地方法院檢察署檢察官
    偵查起訴。
    理  由
壹、程序部分：
一、證據能力之審查；被告以外之人於審判外之言詞或書面陳述
    ，除法律有規定者外，不得作為證據；又被告以外之人於審
    判外之陳述，雖不符刑事訴訟法第159 條之1 至第159 條之
    4 之規定，而經當事人於審判程序同意作為證據，法院審酌
    該言詞陳述或書面陳述作成時之情況，認為適當者，亦得為
    證據，刑事訴訟法第159 條第1 項、第159 條之5 定有明文
    。本件檢察官、被告就本判決所引用各項證據之證據能力均
    明示同意有證據能力（見本院卷2 第58頁），本院認該具有
    傳聞證據性質之證據，並無任何違法取證之不法情形，以之
    作為證據使用係屬適當，自得採為認定事實之證據。
二、本件被告甲○○所犯為死刑、無刑徒刑或最輕本刑為3 年以
    上有期徒刑以外之罪，其於審判程序中就被訴犯罪事實，為
    有罪之陳述，經本院告知簡式審判程序之旨，並聽取當事人
    之意見後，依刑事訴訟法第273 條之1 第1 項規定，裁定進
    行簡式審判程序，附此指明。
貳、實體部分：
一、上開犯罪事實，業據被告甲○○於本院審理時坦誠不諱（見
    本院卷2 第81頁），而證人即共犯何汭穆及證人即同案被告
    何明訓、何金樹、劉清洛於警詢、偵查及本院審理時亦均坦
    承：上開小松牌挖土機1 輛係由何汭穆及甲○○在上開時、
    地以40萬元之代價向「阿興」購買，購買後藏放在高雄縣田
    寮鄉田寮村秀峰3 號附近山谷內，並使用乙炔切割器等工具
    切割該挖土機零件，嗣由何明訓在上開時、地將其中切割下
    來之駕駛艙以42,000元之價格販賣予不知情之劉清洛等事實
    （見警1 卷第1 至5 、8 至10頁，警2 卷第1 至10頁，偵 1
    卷第5 、6 、13至17、33至35、55、56頁，本院卷1 第99至
    101 頁）。而本件扣案小松牌挖土機1 台係被害人乙○○所
    有，而於96年7 月3 日上午7 時30分許前之某時，在高雄縣
    燕巢鄉○○路2 號橋旁之工地遭竊乙節，亦據證人即被害人
    乙○○於警詢、偵查及本院審理時均證述甚詳（見警1 卷第
    17至19頁，警2 卷第11至13頁，偵1 卷第24至26、57、58頁
    ，本院卷1 第99至101 頁），並有進口報單1 紙在卷足憑（
    見警1 卷第21頁）。另經本院向經營挖土機進口業務之國弘
    貿易有限公司函詢本件扣案小松牌挖土機之市價，該公司函
    覆稱：該車應該屬於已在臺灣工作一段時間之工地車，價格
    約90萬元至100 萬元等語，有該公司函文1 紙在卷可稽（見
    本院卷1 第91頁），而證人即被害人乙○○亦於本院審理時
    證稱：本件小松牌挖土機當時市值約100 萬元等語（見本院
    卷1 第98頁背面頁），顯見本件小松牌挖土機之市價應為10
    0 萬元無疑，而依共犯何汭穆供稱購入之價格為40萬元， 2
    者相差甚鉅，在一般情形下，顯然均足以令人懷疑該部小松
    牌挖土機係來路不明之贓物，且挖土機並非一般民眾會購買
    之機械設備，買賣均有一定管道及慣例，豈有賣家會在路旁
    隨機進行交易？而本件賣家「阿興」既係在民族路上隨意詢
    問被告及共犯何汭穆是否要購買挖土機，亦足以使被告甲○
    ○及共犯何汭穆知悉該部小松牌挖土機可能係來路不明之贓
    物；又系爭小松牌挖土機係進口機具，價值不斐，交易買賣
    時均會提出進口資料以證明合法來源，而本件共犯何汭穆既
    供稱「阿興」係在路旁任意向其兜售挖土機之人，亦無法聯
    絡「阿興」，則被告及共犯何汭穆在不認識賣家「阿興」之
    情形下，既未向「阿興」索取該挖土機之合法進口文件及相
    關證明，亦未查驗賣家「阿興」之身分資料，即以鉅款40萬
    元買受該挖土機，顯有一般交易慣例有悖，亦足認被告與共
    犯何汭穆於購買本件小松牌挖土機時，即已知悉該挖土機係
    來路不明之贓物無疑。另佐以被告甲○○於警詢時自承供稱
    ：何汭穆購入本件小松牌挖土機後，以該挖土機在為警查獲
    之山谷出入處推起土推路障，再將該挖土機開進山谷拆解，
    該挖土機已在查獲地點放置2 至3 日等語（見警1 卷第14、
    15頁），核與證人即查獲員警李志強於偵查中證稱：將挖土
    機開到山谷後，以土推擋住山路，只有機車可以通行，就是
    不讓他人進入，被告等人可以安心在裡面拆挖土機等語相符
    （見偵1 卷第26頁之訊問筆錄），顯見被告甲○○與共犯何
    汭穆顯然知悉該挖土機係贓物，否則何須以上開方式掩飾及
    阻礙警方查緝：末再參以證人即被害人乙○○於本院審理時
    證稱：伊最近剛剛噴漆完，才被偷，外觀看起來是正常使用
    中的車子，如果是懂挖土機的人，不會將系爭挖土機拆解零
    件販賣，因為該挖土機是200-5 Ｚ型，是陽春型的，沒有電
    腦，在臺灣100 台挖土機中只有4 台左右，正常人不會將它
    拆解，因為拆解之後，價值會減損很多等語（見本院卷1 第
    98頁背面至），而本件被告與共犯何汭穆卻於購入該挖土機
    後，隨即與不知情之王金樹、何明訓拆解該挖土機，顯見被
    告與共犯何汭穆買受本件挖土機時即已知悉該挖土機係贓物
    ，而為逃避查緝，進行拆解販賣，否則被告與共犯何汭穆並
    無任何理由要將該挖土機拆除，而徒然減損該挖土機之價值
    ，益徵被告甲○○與共犯何汭穆於買受當時即已知悉知該挖
    土機為贓物，至為灼然。此外，尚有扣押筆錄1 紙、扣押物
    品目錄表2 紙、贓物認領保管單1 紙、現場照片11張在卷可
    稽（見警1 卷第20、23、32-1、32-2頁，警2 卷第14至18、
    20至24、26頁）。是被告之自白已有相當之證據資料予以補
    強，且與事實相符，應堪採認。從而，本案事證明確，被告
    甲○○犯行堪予認定，應依法論科。
二、核被告甲○○所為，係犯刑法第349 條第2 項之故買贓物罪
    。被告甲○○與共犯何汭穆間就上開犯行，有犯意聯絡及行
    為分擔，應論以共同正犯。爰審酌被告甲○○在明知系爭挖
    土機係「阿興」竊取所得之贓物，竟仍予以故買，助長不法
    財產犯罪，且又立即將本件小松牌挖土機加以拆解、銷贓，
    增加偵查犯罪員警追查贓物之困難，恣意侵害被害人乙○○
    之財產法益，行為實有不該，然其於犯後能於本院審理時坦
    承犯行，態度尚佳，又被告與共犯何汭穆侵害被害人之財產
    利益頗鉅，並兼衡渠等品行、生活狀況、智識程度等一切情
    狀，量處如主文所示之刑，以示儆懲。至扣案之乙炔切割器
    1 支、乙炔瓦斯桶2 支、套筒工具箱1 箱、扳手工具箱1 箱
    ，均係被告甲○○與共犯何汭穆犯罪成立後意圖銷贓所使用
    之工具，非犯罪所使用之工具，爰不宣告沒收，併此敘明。
據上論斷，應依刑事訴訟法第273 條之1 第1 項、第299 條第 1
項前段，刑法第28條、第349 條第2 項，刑法施行法第1 條之1
，判決如主文。
本案經檢察官丙○○到庭執行職務。
中    華    民    國    98    年    6     月    30    日
                      刑事第五庭審判長法  官 廖建瑜
                                      法  官 林裕凱
                                      法  官 陳盈吉
以上正本證明與原本無異。
如不服本判決，應於判決送達後10日內，向本院提出上訴狀。
中    華    民    國    98    年    6     月    30    日
                                      書記官  陳展榮
附錄本判決論罪科刑法條：
刑法第349條
收受贓物者，處 3 年以下有期徒刑、拘役或 5 百元以下罰金。
搬運、寄藏、故買贓物或為牙保者，處5 年以下有期徒刑、拘役
或科或併科1 千元以下罰金。
因贓物變得之財物，以贓物論。


司法院資訊處製作；財團法人民間司法改革基金會備份。
